臺灣高雄地方法院刑事判決　　　　　　　　　　　　　九十一年度交易緝字第四號
　　公　訴　人　臺灣高雄地方法院檢察署檢察官
　　被　　　告　甲○○
右列被告因過失傷害案件，經檢察官提起公訴（八十九年度調偵字第六九號），本院
判決如左：
    主  文
甲○○因過失傷害人，處拘役肆拾日，如易科罰金，以參佰元折算壹日。
    事  實
一、甲○○雖考領有合格自小客車駕駛執照，惟因未在審驗期間內審驗，於八十七年
    十二月一日經台北市監理註銷駕駛執照。竟於駕駛執照遭註銷後未經換發，於八
    十八年八月十九日，駕駛車號ＣＥ─○○一八號自小客車，沿高雄縣桃園鄉○○
    ○路台二十線由天池往梅山方向行駛，行至該路一百十二公里七百公尺處時，適
    有異考領合格自小客車駕駛執照之乙○○駕駛駛車號Ｓ七─四一五八號自小貨車
    ，亦沿南橫公路台二十線由梅山往天池方向行駛（即在甲○○所行駛之對向車道
    ），甲○○及乙○○均本應注意汽車行駛在未劃標線之道路，應靠右行駛；又汽
    車會車相互之間隔不得少於半公尺，且當時天侯晴朗，日間有自然光線，路面無
    障礙物，亦無缺陷，且視距良好等情，並無不能注意之情事，詎甲○○駕駛前開
    自小客車與乙○○駕駛前開字小貨車行駛於未劃標線之前開路段，均未靠右行駛
    ，且於二車交會時均未保持半公尺以上之安全間隔，致甲○○所駕駛之自小客車
    之車頭左側保險桿、車燈及引擎蓋處與乙○○所駕駛之自小貨車之左側車頭保險
    桿處發生撞及，致乙○○受有左足跟部挫傷之傷害。
二、案經乙○○訴請臺灣高雄地方法院檢察署檢察官偵查起訴。
    理  由
一、訊據被告甲○○對於右揭時間、地點駕駛前開車號自小客車，與告訴人乙○○所
    駕駛之自小貨車發生擦撞，並認其對於本件車禍事故之發生有過失等情甚明，惟
    稱︰本件車禍事故告訴人乙○○亦有過失，且告訴人事隔數日始驗傷，顯有可疑
    云云。
二、經查︰
  （一）右揭事實，業據告訴人指述甚詳，複據處理員警至事故現場所測繪之現場略
        圖、所記載之車輛肇事電話登記簿、道路交通事故調查報告表及所拍攝之車
        損照片四幀所呈︰事故地點為南橫公路一百十二公里七百公尺處，該路段為
        一彎路、路寬約為九公尺，路面並無繪設分向線，被告所駕駛之自小客車係
        車頭左側保險桿、車燈等處均凹損，引擎蓋並往上隆起，而告訴人所駕駛之
        自小貨車則係車頭左側保險趕往車頭下方凹曲，車門處亦凹損，且告訴人所
        駕駛之自小貨車左前輪旁留有一條距道路中央約一點二八公尺之擦地痕，令
        有二條刮痕各為零點一四公尺及零點一五公尺，亦均近道路中央，據此，足
        認被告駕駛前開自小客車沿前開省道由北往南方向行駛，告訴人則係由南往
        北之對向行駛，二車行駛至該道一百十二公里七百公尺處時，因為靠路邊右
        側行駛，且均未保持適當安全之會車間隔，致二車之左側車頭處發生擦撞，
        而生本件車禍事故甚明。
  （二）又被告原考領職業小客車駕駛執照，惟因未在審驗期間內審驗，而於八十七
        年十二月一日為台北市監理處逕行註銷被告前開駕駛執照，被告駕車則為無
        照駕駛，有公路監理電子閘門之證號查詢汽車駕駛人資料一紙在卷足稽。另
        告訴人確受有左足跟部挫傷之傷害，亦據被告於檢察官偵查中陳稱︰當時告
        訴人腳有腫起來等語甚明，且告訴人於就醫時曾表示受傷已有一星期，此有
        鄭乃榮醫院出具之診斷證明書，及鄭乃榮醫院九十一年六月十日以醫字第○
        六一○號函一紙在卷足憑，告訴人指述足部因本件車禍事故而挫傷乙節堪以
        採信。
  （三）按汽車行駛於未劃標線之道路，應靠右行駛；又汽車交會時，會車相互之間
        隔不得少於半公尺，道路交通安全規則第九十五條及第一百條第五款分別定
        有明文。被告依法駕車，對於前開規定應知之甚明，並為汽車駕駛人之被告
        所應注意之義務，而依當時之天侯係晴天，日間有自然光線，路面乾燥、無
        缺陷、亦無障礙物，且視距良好等情，有前開道路交通事故調查報告表載述
        明確，即無不能注意之情事，被告駕駛自小客車前經前開路段為一未繪設行
        車分向標線之道路，本應注意靠右行駛，竟行駛於路中央處，且在二車交會
        時亦未保持半公尺之安全間隔，致生本件車禍事故，其有過失甚明，且本件
        車禍事故經送請鑑定，亦為前開相同之認定，有台灣省高屏澎區車輛行車事
        故鑑定委員會八十九年一月七日以高屏澎鑑字第八九００五八號函一份在卷
        可參。告訴人就本件車禍事故雖亦有駕車行駛在未劃標線之道路，未靠右行
        駛，及會車時未保持半公尺之間隔之過失行為，惟尚不因之解免被告前開過
        失之責。被告前開所辯，尚不足採，且被告之過失行為與告訴人之傷害間，
        顯有相當因果關係，綜前說明，本件事證明確，被告犯行洵堪認定。
二、核被告甲○○所為，係犯刑法第二百八十四條第一項前段之過失傷害罪。被告雖
    陳稱於肇事後主動向前來處理之員警陳明係其車禍肇事云云，惟本件被告係經本
    院通緝到案，此經其自承在卷，並有有通緝文稿附卷可憑，核與刑法第六十二條
    規定自首之要件，除必須申告犯罪事實外，併須接受裁判之要件不符，故不予減
    輕其刑，附此敘明。並按職業汽車駕駛人得憑因逾期審驗被註銷之職業駕駛執照
    ，申請換發同等車類之普通駕駛執照，但在未換發普通駕駛執照前，不得駕駛汽
    車，道路交通安全規則第五十四條第三款定有明文，並查被告持以註銷之職業小
    客車之駕駛執照駕車，為無照駕駛，並因駕車肇事，致告訴人受傷，核應依道路
    交通管理處罰條例第八十六條第一項之規定加重其刑。爰審酌被告素行不佳，有
    台灣高等法院被告全國前案紀錄表一份在卷足憑，被告及告訴人二人於本件車禍
    事故中均有未靠右行駛及未保持會車之安全間隔之過失行為，告訴人因本件車禍
    事故所受之傷害，且被告於事故發生後迄今僅賠償告訴人一萬元，有高雄縣六龜
    分局梅山派出所報告書一份在卷足稽，然迄今尚未賠償告訴人，第念其犯後在庭
    態度尚認良好，及告訴人所受傷害等一切情狀，量處如主文所示之刑，又被告於
    犯罪後，刑法第四十一條於九十年一月日四日修正，並於同月十日公布、十二日
    施行，有關易科罰金部分，範圍擴大為最重本刑為五年以下有期徒刑之罪，惟與
    被告所犯之罪比較後並不影響，依刑法第二條第一項前段之規定，應適用裁判時
    之刑法四十一條第一項支規定，並諭知易科罰金之折算之標準。
據上論斷，應依刑事訴訟法第二百九十九條第一項前段，道路交通管理處罰條例第八
十六條第一項，刑法第二條第一項前段、第二百八十四條第一項前段，第四十一條第
一項，罰金罰鍰提高標準條例第一條前段、第二條，判決如主文。
中      華      民      國    九十一    年      七      月    二十六    日
                                 臺灣高雄地方法院交通法庭
                                      法  官 程克琳
右正本證明與原本無異。
如不服本判決，應於判決送達後十日內，向本院提出上訴狀。
                                  書記官  梁瑜玲
中    華    民    國      九十一      年      七      月      二十六      日
【附錄本判決論罪之法條】
刑法二百八十四條第一項前段︰
因過失傷害人者，處六月以下有期徒刑、拘役或五百元以下罰金。
